最高法院刑事判決　　　　　　　　一○○年度台非字第七六號
上　訴　人　最高法院檢察署檢察總長
被　　　告　張烽騏原名張克誠.
　　　　　　李俊緯
上列上訴人因被告等違反毒品危害防制條例案件，對於本院中華
民國九十九年十一月二十五日確定判決（九十九年度台上字第七
三一三號，起訴案號：台灣桃園地方法院檢察署九十七年度偵字
第一三一００、一六０四九號），認為違法，提起非常上訴，本
院判決如下：
    主  文
上訴駁回。
    理  由
非常上訴理由稱：「按判決不適用法則或適用不當者，為違背法
令，刑事訴訟法第三百七十八條定有明文。又行為後法律有變更
者，適用裁判時之法律，但裁判前之法律有利於行為人者，適用
最有利於行為人之法律，刑法第二條第一項亦有明文規定。本件
原判決以『上訴人二人徒憑己意或就原判決已有說明之事項，或
就原審判斷證據證明力之合法職權行使，漫指其違法，重為單純
事實上之爭執，難謂係適法上訴第三審之理由，彼等上訴違背法
律上之程式』等情，駁回被告等之上訴，固非無見。惟查第二審
判決以『被告張烽騏、李俊緯固不否認有於上揭時、地與游松益
聯絡買賣第三級毒品愷他命之事宜、以及載送上揭姓名年籍不詳
之藥頭與游松益進行買賣第三級毒品愷他命等情』，『被告二人
雖均辯稱：渠等係幫助游松益施用毒品，並無幫助姓名年籍不詳
之藥頭販賣毒品之犯意云云』，『惟被告二人明知該姓名不詳之
藥頭要販賣第三級毒品予游松益，被告二人從中聯繫，並共同搭
載該藥頭至交易地點完成交易，應認被告二人主觀上已有幫助販
賣之犯意』，而論被告等以販賣第三級毒品之幫助犯罪責。是依
第二審判決認定，被告二人應已於偵查及審判中自白『與游松益
聯絡買賣第三級毒品愷他命之事宜、以及載送上揭姓名年籍不詳
之藥頭與游松益進行買賣第三級毒品愷他命』之犯行，僅就罪名
之適用有所爭執而已。而依（民國）九十八年五月二十日修正施
行之毒品危害防制條例第十七條第二項規定：犯第四條至第八條
之罪於偵查及審判中均自白者，減輕其刑。雖第二審於毒品危害
防制條例修正施行前判決，惟被告二人已於法定期間提起第三審
上訴。原審於毒品危害防制條例修正施行後判決，竟未依職權調
查適用該條例自白減刑之規定，自有應調查之證據而未予調查及
判決不適用法則之違背法令。案經確定，爰依刑事訴訟法第四百
四十一條、第四百四十三條提起非常上訴，以資糾正。」等語。
本院按：提起非常上訴，應以確定判決違法者為限，查本件被告
張烽騏、李俊緯因違反毒品危害防制條例案件，經台灣高等法院
於九十八年四月十六日以九十八年度上訴字第七八二號判決，維
持第一審論處被告二人幫助販賣第三級毒品各罪刑之判決，駁回
被告二人在第二審之上訴，被告二人不服提起上訴，本院以其等
上訴違背刑事訴訟法第三百七十七條之規定，而於九十九年十一
月二十五日以九十九年度台上字第七三一三號判決，依同法第三
百九十五條前段規定，認其等上訴為不合法，予以駁回，此項程
序上之判決，究與實體上具有既判力之確定判決有別。非常上訴
意旨既未就本院駁回上訴之程序判決指摘有何違法，而屬於第三
審法院得依刑事訴訟法第三百九十三條但書之規定為職權調查之
事項，又以先有合法之上訴為前提（本院七十三年台非字第一三
四號判例意旨參照），原確定判決既以被告所提第三審上訴違背
法律上之程式，予以駁回，自無從逕行進入職權調查，審酌被告
所犯之罪於第二審判決後，有無刑罰變更之情事，殊無調查職責
未盡或判決不適用刑事訴訟法第三百九十三條但書之違背法令。
本件非常上訴難認有理由，應予駁回。
據上論結，應依刑事訴訟法第四百四十六條，判決如主文。
中    華    民    國  一○○  年    四    月   十五   日
                      最高法院刑事第七庭
                          審判長法官  邵  燕  玲  
                                法官  李  伯  道  
                                法官  孫  增  同  
                                法官  李  嘉  興  
                                法官  葉  麗  霞  
本件正本證明與原本無異
                                      書  記  官  
中    華    民    國  一○○  年    四    月   十九   日
                                                      ｖ